【裁判字號】    98,台上,3936
【裁判日期】    980709
【裁判案由】    偽造有價證券
【裁判全文】
最高法院刑事判決            九十八年度台上字第三九三六號
上  訴  人  甲○○
上列上訴人因偽造有價證券案件，不服台灣高等法院中華民國九
十五年十二月二十九日第二審判決（九十五年度上訴字第四一二
一號，起訴案號：台灣台北地方法院檢察署九十五年度偵字第六
二八四號），提起上訴，本院判決如下：
    主  文
上訴駁回。
    理  由
一、偽造有價證券部分
按刑事訴訟法第三百七十七條規定，上訴於第三審法院，非以判
決違背法令為理由，不得為之。是提起第三審上訴，應以原判決
違背法令為理由，係屬法定要件。如果上訴理由書狀並未依據卷
內訴訟資料，具體指摘原判決不適用何種法則或如何適用不當，
或所指摘原判決違法情事，顯與法律規定得為第三審上訴理由之
違法情形，不相適合時，均應認其上訴為違背法律上之程式，予
以駁回。本件上訴人甲○○上訴意旨略稱：上訴人與告訴人乙○
○為夫妻關係，本件係因上訴人讓出在馬來西亞設立之 RO SANE
公司股權，乙○○事後允諾予以補償，而將系爭本票交由上訴人
填寫地址、日期，隔三日後，乙○○再將本票交予上訴人，其時
已填妥金額並蓋用印章，系爭本票並非上訴人偽造等語，並聲請
傳喚證人陳建忠。
惟查：證據之取捨、事實之認定，乃事實審法院職權行使之範圍
，事實審法院經調查證據之結果，本於確信，依自由心證之取捨
證據，苟其取捨，與經驗法則或論理法則無違，即不得任意指為
違法，而據為適法之第三審上訴理由。本件原判決認定上訴人有
原判決事實欄所載之犯行，因而撤銷第一審之科刑判決，改判仍
依修正前刑法牽連犯規定，從一重論處上訴人意圖供行使之用，
而偽造有價證券罪刑（適用刑法第五十九條酌減其刑規定，處有
期徒刑一年六月），並為相關之沒收宣告。係以：上訴人坦承填
寫系爭本票到期日及發票人地址等事實，及證人乙○○之證言，
第一審法院九十四年度票字第九０二二四號、原審法院九十五年
度抗字第六八號民事卷宗，系爭本票影本等證據資料，為綜合之
判斷。並說明上訴人否認犯行，辯稱系爭本票係由乙○○交予其
填寫地址、日期，事後乙○○再將已填妥金額並蓋用印章之系爭
本票交予上訴人云云，如何不足採信，予以指駁。上訴人為乙○
○之配偶，其因擔心乙○○年事已高，變賣不動產所得如遭他人
欺騙，生活將無以為繼，為阻止其變賣不動產而為本案犯行，事
後業與乙○○成立調解，返還系爭本票，衡其情狀客觀上足以引
起一般人同情，有法重情輕、情堪憫恕情形，爰依刑法第五十九
條規定酌減其刑。已詳細敘述其所憑之證據及認定之理由，所為
論斷，俱有卷存證據資料可資覆按，並無採證或認定事實違背經
驗法則或論理法則之情形。上訴意旨並未依據卷內訴訟資料具體
指摘原判決有何不適用法則或適用不當之違背法令情事，仍就原
審所為採證認事之職權行使，重為事實上之爭執，核與法律規定
得為第三審上訴理由之違法情形，不相適合。其上訴違背法律上
之程式，應予駁回。又第三審為法律審，應以第二審判決所確認
之事實為判決基礎，故於第二審判決後不得主張新事實或提出新
證據而資為第三審上訴之理由。上訴人聲請傳喚證人陳建忠乙節
，本院無從審酌，併此指明。
二、使公務員登載不實部分
按刑事訴訟法第三百七十六條所列各罪之案件，經第二審判決者
，不得上訴於第三審法院，法有明文。本件上訴人所犯刑法第二
百十四條之使公務員登載不實罪部分，核屬刑事訴訟法第三百七
十六條第一款之案件，依首開說明，既經第二審判決，自不得上
訴於第三審法院。縱此部分與偽造有價證券部分有方法結果之牽
連關係，依修正前刑法規定，為裁判上一罪，但偽造有價證券部
分之上訴為不合法，本院應從程序上予以駁回，而無從為實體上
判決，對於輕罪之此部分，亦無從適用審判不可分原則，為實體
上審判，上訴人竟復提起上訴，顯為法所不許，應予駁回。
據上論結，應依刑事訴訟法第三百九十五條前段，判決如主文。
中    華    民    國  九十八  年    七    月    九    日
                      最高法院刑事第五庭
                          審判長法官  陳  正  庸
                                法官  賴  忠  星
                                法官  林  秀  夫
                                法官  宋      祺
                                法官  陳  祐  治
      本件正本證明與原本無異
                                      書  記  官
中    華    民    國  九十八  年    七    月   十四   日
                                                     m


司法院資訊處製作；財團法人民間司法改革基金會備份。
